臺灣高雄地方法院刑事判決　　　　　　　　　　　　九十二年度訴字第二四三號
　　公　訴　人　臺灣高雄地方法院檢察署檢察官
　　被　　　告　戊○○
右列被告因搶奪案件，經檢察官提起公訴（九十二年度偵字第一九四一七號），本院
判決如左：
    主  文
戊○○無罪。
    理  由
一公訴意旨略以：被告戊○○與同案被告丁○○（業經本院另行判決）二人前曾因違
  反毒品危害防制條例案件，均經臺灣高雄地方法院判處有期徒刑三月確定，而分別
  於民國九十一年十月五日及同年六月十九日執行完畢，詎二人仍不知悔改，復共同
  基於意圖為自己不法所有之犯意聯絡，於九十二年八月二十四日下午三時三十分許
  ，由同案被告丁○○騎乘輕型機車搭載被告戊○○，行經高雄大社鄉○○路一五號
  前時，見被害人甲○○○獨自一人騎乘車牌號碼Ｌ六二─一０二號之重型機車（置
  物箱內有郵局提款卡、身分證、健保卡、機車行照等證件），乃假問路為由，於被
  害人甲○○○減速後不備之際，由被告戊○○踢倒被害人甲○○○之機車，而搶奪
  其機車後逃逸；翌（二十五）日凌晨二時十三分許，被告戊○○與同案被告丁○○
  二人復於高雄縣大社鄉○○街二０巷一六號前，以相同方式搶走被害人丙○○所騎
  乘之車牌號碼ＺＣＩ─八八三號輕型機車後逃逸，嗣經警據報並調閱口卡相片等資
  料核對清查後查獲上情。因認被告戊○○涉犯刑法第三百二十五條第一項搶奪罪嫌
  。
二按犯罪事實應依證據認定之，無證據不得認定犯罪事實；又不能證明被告犯罪者，
  應諭知無罪之判決，刑事訴訟法第一百五十四條第二項、第三百零一條第一項分別
  定有明文。次按事實之認定，應憑證據，如未能發現相當證據，或證據不足以證明
  ，自不能以推測或擬制之方法，以為裁判基礎；又認定不利於被告之事實，須依積
  極證據，苟積極證據不足為不利於被告事實之認定時，即應為有利於被告之認定，
  更不必有何有利之證據，最高法院四十年臺上字第八六號、三十年上字第八一六號
  分別著有判例可資參照。
三本件公訴人認被告戊○○涉有上開搶奪罪嫌，係以被害人丙○○、甲○○○之指述
  及證人己○○之證述為其論據。訊據被告戊○○及同案被告丁○○均堅詞否認有何
  公訴人所指之犯行。經查：
(一)被害人甲○○○於九十二年八月二十四日下午三時許，在高雄縣大社鄉○○村○○
  路一五號前騎乘車牌號碼Ｌ六二─一０二號重型機車由西往東方向行駛時，適有二
  名未戴安全帽之約二十幾歲之男子，前座者身材較瘦，衣著不詳，後座者身材壯碩
  ，上身穿白色Ｔ恤，下穿黑色七分褲，共乘一不詳車牌號碼黑白相間之輕型機車，
  向被害人甲○○○靠近，並出聲問路，被害人甲○○○乃放慢速度，後座男子即跳
  下車，並用腳踢被害人甲○○○之機車中間位置，致被害人甲○○○人車倒地，該
  名跳下車之男子馬上將被害人甲○○○之機車（內有郵局提款卡、身分證、健保卡
  、機車行照等物）騎走，二名男子立即折返由東往西往民權路方向逃逸，被害人甲○○○於九十二年八月二十九日始經由當初買車之機車行通知上開遭搶之機車停放
  在仁武鄉仁義巷一六號旁巷內，乃至派出所辦理車輛尋獲手續，而領回該車；另告
  訴人丙○○於九十二年八月二十五日凌晨二時十三分許，在高雄縣大社鄉○○村○○街一六巷二０號前，自超商購物完畢走出時，遭二名年約二十歲之歹徒，前座者
  較瘦、矮小，後座者較壯碩，騎機車自後方接近，將告訴人丙○○推倒後，由其中
  頭戴白色安全帽、身穿白色上衣、短褲、身高約一百七十五公分之歹徒將告訴人丙○○所有之車牌號碼ＺＣＩ─八八三號輕型機車搶走，二名歹徒分別往自強街及翠
  屏路逃逸，告訴人丙○○於九十二年九月十七日始接獲高雄市政府警察局鼓山分局
  中洲派出所通知已尋獲上開遭搶之機車等事實，分別據被害人甲○○○於九十二年
  八月二十四日、同年九月十七日警詢中，及告訴人丙○○於九十二年八月二十五日
  、同年九月十七日警詢中陳述在卷，並有車輛竊盜、車牌失竊資料個別查詢報表─
  查詢車輛認可資料二紙附卷可稽，固堪認定。
(二)又證人鍾正師於九十二年九月十七日因案為警查獲後，於警詢中陳稱：因警方本日
  查獲我時，問到近日大社鄉有一胖一瘦兩名歹徒在搶人財物，我才提供戊○○與丁○○兩名給予警方，因他們兩一胖一瘦，而且沒工作，亦有經濟來源，而我也知道
  他們兩人也有搶他人財物的行為，我跟他們是朋友關係等語。警方乃依證人鍾正師
  提供之線索，於同日提供被告戊○○及同案被告丁○○之口卡資料予被害人甲○○○及告訴人丙○○指認，經被害人甲○○○陳稱：戊○○就是推倒我並搶走我機車
  的人無誤，丁○○體形很像騎機車的搶嫌，但我無法確認等語；告訴人丙○○則陳
  稱：戊○○就是推倒我並搶走我機車的人無誤，丁○○就是騎機車載戊○○的人等
  語。惟查：
(1)警方於九十二年九月二十四日拘提被告戊○○到案後，通知被害人甲○○○到場指
  認，其陳稱：經現場指認戊○○面貌、身材就像當時搶奪我機車財物的人，但因事
  隔有一段時間，且案發時只是一瞬間，我不敢確認就是他等語。又經本院於九十三
  年二月二十五日審理中傳喚被害人甲○○○到庭作證，其證稱：（問：對在庭的丁○○有無印象？）我不是看得很仔細，現在我也認不出來，那時講話的時間短短的
  ，沒仔細看。（問：之前在警局時，有讓你認一個胖的、一個瘦的，你有說壯的是
  戊○○，瘦的是丁○○？）我只有看一下子，不是很確定。（問：在警局為何這樣
  說？）他問我是不是這一個、那一個，我印象很模糊，在警局有看到本人，但也沒
  辦法確定等語。顯見被害人甲○○○因案發過程突然且短暫，以致未能清楚辨識二
  名行搶歹徒之容貌，自始均無法確認被告戊○○及同案被告丁○○是否為二名行搶
  歹徒，僅因被告戊○○及同案被告丁○○為警方提供指認之對象，且二人之外型恰
  為一胖一瘦，始於警詢中指認被告戊○○為推倒其並搶走其機車之歹徒，同案被告
  丁○○為騎乘機車之歹徒乙節，所為之指認已有極大之瑕疵，而難以採信。
(2)警方於九十二年九月二十三日拘提同案被告丁○○到案後，通知告訴人丙○○到場
  指認，依該次警詢筆錄之記載，警方係先請告訴人丙○○指認同案被告丁○○是否
  為九十二年八月二十五日二時十三分在高雄縣大社鄉○○街二０巷一六號前搶奪其
  機車之人，經告訴人丙○○陳稱：當時他是騎機車歹徒沒有錯等語，警方才又請三
  名男子與同案被告丁○○列隊供告訴人丙○○指認，其指認左起第二名男子（即同
  案被告丁○○）為搶奪機車之人，則警方之指認程序顯已強烈暗示同案被告丁○○
  即為行搶之歹徒。再觀之卷附高雄縣政府警察局仁武分局指認犯罪嫌疑人紀錄表，
  可知與同案被告丁○○列隊供告訴人丙○○指認之三名男子均年紀相仿，體型相似
  ，且明顯超出同案被告丁○○之年齡甚多，身材亦較同案被告丁○○壯碩，一般人
  以目視即可立即區別同案被告丁○○與列隊之另三名男子之不同，此種指認程序帶
  有警員之不當暗示，已欠缺客觀性。參以告訴人丙○○於警詢及偵查中描述行搶之
  二名歹徒中前座者身材較瘦、矮小，後座者頭戴白色安全帽、身穿白色上衣、短褲
  、身高約一百七十五公分、身材較壯等情，所為之描述均非十分突出之特徵，符合
  此條件之人比比皆是，而告訴人丙○○僅憑搶案發生瞬間之片段記憶指認被告戊○○及同案被告丁○○，即有高度誤認之危險，不得遽行採信。
(3)另證人鍾正師於九十二年十月六日偵查中證稱：因為當時警方告訴我歹徒是一胖、
  一瘦作案搶奪，我朋友丁○○、戊○○當時沒有工作，但經濟很寬裕，所以我就想
  是他們有做案搶奪，是我自己推測的等語，足見證人鍾正師只憑個人臆測、推想而
  提供警方辦案之線索，並無被告戊○○及同案被告丁○○二人犯案之確切事證，所
  為陳述自難採為不利被告戊○○及同案被告丁○○之認定。
(4)綜上論述，公訴人所舉前揭證據均不足以證明被告戊○○與同案被告丁○○二人確
  有上開連續搶奪被害人甲○○○及告訴人丙○○之機車之犯行，本件既查無積極證
  據足以證明被告戊○○確有前開搶奪犯行，依法自應為被告戊○○無罪之諭知。
四末按法院認為應科拘役、罰金或應諭知免刑或無罪之案件，被告經合法傳喚無正當
  理由不到庭者，得不待其陳述逕行判決，刑事訴訟法第三百零六條定有明文。被告
  戊○○經合法傳喚，無正當理由不到庭，本院認其被訴部分應諭知無罪判決，自得
  不待其陳述，逕行判決，附此敘明。
據上論斷，應依刑事訴訟法第三百零六條、第三百零一條第一項，判決如主文。
本案經檢察官乙○○到庭執行職務。
中      華      民      國    九十三    年      六      月     三十     日
                                  臺灣高雄地方法院刑事庭
                                      審判長法  官 黃三友
                                            法  官 涂裕洪
                                            法  官 王雅苑
右正本證明與原本無異。
如不服本判決，應於判決送達後十日內，向本院提出上訴狀。
                                            書記官 黃琬婷
中      華      民      國    九十三    年      六      月     三十     日
